臺灣高雄地方法院刑事判決　　　　　　110年度審易字第809號
公　訴　人　臺灣高雄地方檢察署檢察官
被　　　告　郭詠宗



上列被告因侵占案件，經檢察官提起公訴（110年度偵字第973號
），被告於本院準備程序進行中，先就被訴事實為有罪之陳述，
經本院合議庭裁定由受命法官獨任進行簡式審判程序，判決如下
：
    主  文
郭詠宗犯侵占罪，處有期徒刑貳年。緩刑伍年，並應履行如【附
表二】所示之負擔。
未扣案之犯罪所得新臺幣壹仟零捌拾貳萬元、港幣肆拾萬元，均
沒收之，於全部或一部不能沒收或不宜執行沒收時，追徵其價額
。
    事  實
一、緣郭詠宗在澳門賭場從事代客支付洗碼保證金之工作，自賭
    場櫃台存入之洗碼保證金可隨時取回。郭詠宗於民國106年4
    月間，向單文程稱需調取資金在澳門賭場代客支付洗碼保證
    金，洗碼後得抽取一定比例之佣金，佣金得分配予單文程，
    且隨時可將支付洗碼保證金之資金取回，單文程乃答應調借
    作為支付洗碼保證金，除單文程曾於民國105年12月15日借
    款新臺幣(下同)25萬元（即【附表一】編號八）與郭詠宗之
    部分，轉為支付洗碼保證金外，單文程於【附表一】編號一
    至七所示時間、方式，提供如【附表一】編號一至七之金額
    與郭詠宗，作為支付洗碼保證金之用，直至106年7月13日止
    共交付1082萬元及港幣40萬元。豈知，郭詠宗於取得前開款
    項後，旋意圖為自己不法之所有，基於侵占之犯意，變易持
    有為所有之意思，未持續將款項作為支付洗碼保證金之用，
    而將款項挪作在澳門賭場，自行參與其他賭客之賭博籌碼，
    自賭客賭博之輸贏，獲取賭金或負擔虧損（俗稱B場），以
    此方式將款項侵占入己。嗣因單文程於106年8月14日起，多
    次向郭詠宗索回前揭款項，郭詠宗一再藉詞推託，單文程始
    查覺有異。
二、案經單文程訴請臺灣高雄地方檢察署檢察官偵查起訴。
    理  由
一、本案被告郭詠宗所犯非死刑、無期徒刑、最輕本刑為3年以
    上有期徒刑之罪，或高等法院管轄第一審之案件，其於準備
    程序進行中，對被訴事實為有罪之陳述，經告知簡式審判程
    序之旨，並聽取檢察官、被告之意見後，本院合議庭依刑事
    訴訟法第273條之1第1項裁定進行簡式審判程序，是本案之
    證據調查，依同法第273條之2規定，不受同法第159條第1項
    、第161條之2、第161條之3、第163條之1，及第164條至第1
    70條所規定證據能力認定及調查方式之限制。
二、前揭事實，業據被告郭詠宗於本院審理時坦承不諱，核與證
    人李品賢、單文程於偵訊時之具證情節相符，且有【附表一
    】之「擔保及憑證」欄所載證據、李品賢與被告之社群軟體
    對話截圖1份、太陽城集團貴賓會港幣60萬元收據1紙（編號
    0000000）、攜帶現鈔等入出境登記表3紙、單文程與被告之
    社群軟體對話截圖1份在卷可稽，足認被告之自白與事實相
    符。故本件事證明確，被告犯行堪以認定，應依法論科。
三、論罪部分：
㈠、核被告郭詠宗所為，係犯刑法第335條第1項之普通侵占罪。
㈡、本案被告雖於【附表一】編號一至八所載時間，陸續收受單
    文程之款項，然除【附表一】編號八之被告原本向單文程所
    借貸之款項，於106年4月份，轉為代客支付洗碼保證金外，
    被告收受其餘款項時間相近，且單文程於106年4月間，同意
    調取資金在澳門賭場代客支付洗碼保證金，至106年8月14日
    即向被告索取前揭款項，相隔約4個月，基於罪疑惟輕原則
    ，應認被告係於收受【附表一】之全部款項後，始變易持有
    為所有之意思，作為自行參與賭博之籌碼，而認定為一罪。
四、本院審酌被告知悉單文程所交付之款項，是作為代客支付洗
    碼保證金，竟侵占入己，充為自己賭博之籌碼，動機及行為
    均可議；又被告侵占之金額達1082萬及港幣40萬元，數額甚
    大；參以被告曾有詐欺、傷害、妨害自由之素行，有臺灣高
    等法院被告前案紀錄表1份存卷可查。惟考量被告於本院審
    理時坦承犯行，且與單文程達成調解，願分期賠償單文程之
    損失，兼衡以被告於審理時自承之智識程度及家庭經濟狀況
    ，暨公訴檢察官具體求處有期徒刑2年等一切情狀，量處如
    主文所示之刑。
五、查被告前因傷害、妨害自由案件，經本院以93年度簡字第49
    97號判決定應執行有期徒刑6月確定，於93年12月17日易科
    罰金執行完畢，5年以內未曾因故意犯罪受有期徒刑以上刑
    之宣告，有上開前案紀錄表足憑；且被告與單文程達成如【
    附表二】所示之調解內容，而單文程希望能拿回【附表二】
    所載款項，願意給予被告緩刑之機會等情，業據告訴代理人
    於本院審理時陳述在卷（見審易卷第123頁），本院再三斟
    酌上情，衡諸雙方利益，認所宣告之刑以暫不執行為適當，
    依刑法第74條第1項第2款規定，予以緩刑5年之宣告。至公
    訴檢察官雖認為不宜給予被告緩刑乙節，然被告入監服刑，
    並無法即時賠償單文程之損失，反而喪失被告工作以清償債
    務之機會，故毋寧諭知較長之緩刑期間，並課予緩刑之負擔
    ，較為妥適，是以為兼顧單文程之權益，認依刑法第74條第
    2項第3款規定，於緩刑期間，課予被告履行如【附表二】所
    示調解內容之負擔。倘被告未遵循本院所諭知緩刑期間之負
    擔，情節重大者，檢察官得依刑事訴訟法第476條、刑法第
    75條之1第1項第4款之規定，聲請撤銷本件緩刑之宣告，併
    予敘明。
六、沒收部分：
㈠、按刑法第38條之1第5項明定：犯罪所得已實際合法發還被害
    人者，不予宣告沒收或追徵。所謂實際合法發還，是指因犯
    罪而生民事或公法請求權已經被實現、履行之情形而言，不
    以發還扣押物予原權利人為限，其他如財產犯罪，行為人已
    依和解條件履行賠償損害之情形，亦屬之。申言之，犯罪所
    得一旦已實際發還或賠償被害人者，法院自無再予宣告沒收
    或追徵之必要；倘若行為人雖與被害人達成民事賠償和解，
    惟實際上並未將民事賠償和解金額給付被害人，或犯罪所得
    高於民事賠償和解金額者，法院對於未給付之和解金額或犯
    罪所得扣除和解金額之差額部分等未實際賠償之犯罪所得，
    自仍應諭知沒收或追徵。又同法第38條之2第2項過苛調節條
    款，於宣告沒收或追徵有過苛之虞、欠缺刑法上之重要性或
    犯罪所得價值低微之情形，及考量義務沒收對於被沒收人之
    最低限度生活產生影響，固允由事實審法院就個案具體情形
    ，依職權裁量不予宣告或酌減，以調節沒收之嚴苛性，並兼
    顧訴訟經濟，節省法院不必要之勞費。然所謂「過苛」，係
    指沒收違反過量禁止原則，讓人感受到不公平而言，最高法
    院110年度台上字第1673號判決意旨可資參照。
㈡、被告侵占如【附表二】所示，合計新臺幣1082萬元、港幣40
    萬元，均未返還與單文程，縱使被告與單文程已達成調解，
    揆諸前揭最高法院判決意旨，仍應認為係被告之不法所得，
    應依刑法第38條之1第1項、第3項規定沒收之，於全部或一
    部不能沒收時，追徵其價額。倘檢察官日後對犯罪所得諭知
    沒收及追徵部分指揮執行時，自應扣除被告已依【附表二】
    實際清償單文程之金額，不能重複執行，附此敘明。
據上論斷，應依刑事訴訟法第273條之1第1項、第299條第1項前
段，刑法第335條第1項、第74條第1項第2款、第2項第3款、第38
條之1第1項前段、第3項，刑法施行法第1條之1第1項，判決如主
文。
本案經檢察官施昱廷提起公訴，檢察官范文欽到庭執行職務。
中    華    民    國   110    年    11    月    18    日
                  刑事第五庭  法  官   陳川傑
以上正本證明與原本無異。
如不服本判決應於收受本判決送達後20日內向本院提出上訴書狀
，並應敘述具體理由。其未敘述上訴理由者，應於上訴期間屆滿
後20日內向本院補提理由書狀（均須按他造當事人之人數附繕本
）「切勿逕送上級法院」。
因疫情而遲誤不變期間，得向法院聲請回復原狀。
中    華    民    國   110    年    11    月    18    日
                              書記官   王翌翔
　
附錄本件論罪科刑之法條全文：
中華民國刑法第335條
意圖為自己或第三人不法之所有，而侵占自己持有他人之物者，
處5年以下有期徒刑、拘役或科或併科3萬元以下罰金。
前項之未遂犯罰之。
　
【附表一】
┌──┬───────┬──────┬────────────┬───────────┐
│編號│   時  間     │  金   額   │        交付方式        │     擔保及憑證       │
├──┼───────┼──────┼────────────┼───────────┤
│ 一 │106年4月20日  │新臺幣392萬 │在高雄市新興區民權一路  │①發票日106年4月20日、│
│    │              │5千元       │251號十三樓之1單文程之辦│票面金額新臺幣392萬5千│
│    │              │            │公室，交付付款人為國泰世│元、發票人郭詠宗（票號│
│    │              │            │華商業銀行東高雄分行、票│：119792）本票影本1張 │
│    │              │            │號GN0000000號、票面金額 │（見他字卷第23頁）。  │
│    │              │            │新臺幣392萬5千元、發票人│②發票日106年4月20日、│
│    │              │            │為單文程之支票1紙。     │票面金額新臺幣392萬5千│
│    │              │            │                        │元（票號：GN0000000號 │
│    │              │            │                        │）支票影本1張（見他字 │
│    │              │            │                        │卷第109頁）。         │
│    │              │            │                        │③單文程所有國泰世華銀│
│    │              │            │                        │行活儲帳戶存摺內頁影本│
│    │              │            │                        │1份（106年4月20日網銀 │
│    │              │            │                        │轉帳新臺幣392萬5千元，│
│    │              │            │                        │約港幣100萬元）（見他 │
│    │              │            │                        │字卷第111頁）。       │
├──┼───────┼──────┼────────────┼───────────┤
│ 二 │106年4月28日  │新臺幣194萬5│在單文程之前揭辦公室，交│①發票日106年4月28日、│
│    │              │千元        │付票號GN0000000號、票面 │票面金額新臺幣194萬5千│
│    │              │            │金額新臺幣194萬5千元、發│元、發票人郭詠宗（票號│
│    │              │            │票人為單文程之支票1紙   │：00000000A）本票影本 │
│    │              │            │                        │1張（見他字卷第23頁） │
│    │              │            │                        │。                    │
│    │              │            │                        │②發票日106年4月28日、│
│    │              │            │                        │票面金額新臺幣194萬5千│
│    │              │            │                        │元（票號：GN0000000號 │
│    │              │            │                        │）支票存根影本1張（見 │
│    │              │            │                        │他字卷第113頁）。     │
│    │              │            │                        │③單文程所有國泰世華銀│
│    │              │            │                        │行活儲帳戶存摺內頁影本│
│    │              │            │                        │1份（106年4月28日網銀 │
│    │              │            │                        │轉帳新臺幣194萬5千元，│
│    │              │            │                        │約港幣50萬元）（見他字│
│    │              │            │                        │卷第115頁）。         │
├──┼───────┼──────┼────────────┼───────────┤
│ 三 │106年5月24日  │港幣40萬元  │匯款交付港幣40萬元      │①106年5月24日港幣40萬│
├──┼───────┼──────┼────────────┤元匯款申請書1紙（見他 │
│ 四 │106年5月25日  │新臺幣78萬元│交付票號GN0000000號、票 │字卷第117頁）。       │
│    │              │            │面金額新臺幣78萬元、發票│②發票日106年5月25日、│
│    │              │            │人為單文程之支票1紙     │票面金額新臺幣240萬元 │
│    │              │            │                        │、發票人郭詠宗（票號：│
│    │              │            │                        │00000000A本票影本1張（│
│    │              │            │                        │見他字卷第23頁）。    │
│    │              │            │                        │③發票日106年5月25日、│
│    │              │            │                        │票面金額新臺幣78萬元（│
│    │              │            │                        │起訴書誤載為78萬5千元 │
│    │              │            │                        │）票號：GN0000000號支 │
│    │              │            │                        │票存根影本1張（見他字 │
│    │              │            │                        │卷第121頁）。         │
│    │              │            │                        │④單文程所有國泰世華銀│
│    │              │            │                        │行活儲帳戶存摺內頁影本│
│    │              │            │                        │1份（106年5月25日網銀 │
│    │              │            │                        │轉帳新臺幣78萬元，約港│
│    │              │            │                        │幣60萬元）（見他字卷第│
│    │              │            │                        │119頁）。             │
├──┼───────┼──────┼────────────┼───────────┤
│ 五 │106年6月7日   │新臺幣20萬元│交付20萬元現金          │單文程所有國泰世華銀行│
│    │              │            │                        │活儲帳戶存摺內頁影本1 │
│    │              │            │                        │份（106年6月7日現金提 │
│    │              │            │                        │款新臺幣20萬元）（見他│
│    │              │            │                        │字卷第123頁）。       │
├──┼───────┼──────┼────────────┼───────────┤
│ 六 │106年6月30日  │新臺幣22萬元│在單文程之辦公室，交付票│①發票日106年6月30日、│
│    │              │            │號 GN0000000 號、票面金 │票面金額新臺幣22萬元（│
│    │              │            │額新臺幣22萬元、發票人為│票號：GN0000000號）支 │
│    │              │            │單文程之支票1紙         │票存根影本1張（見他字 │
│    │              │            │                        │卷第125頁）。         │
│    │              │            │                        │②單文程所有國泰世華銀│
│    │              │            │                        │行活儲帳戶存摺內頁影本│
│    │              │            │                        │（106年6月30日電子預約│
│    │              │            │                        │新臺幣22萬元）（見他字│
│    │              │            │                        │卷第127頁）。         │
├──┼───────┼──────┼────────────┼───────────┤
│ 七 │106年7月13日  │新臺幣350萬 │匯款轉帳新臺幣350萬元   │①發票日106年7月13日、│
│    │              │元          │                        │票面金額新臺幣350萬元 │
│    │              │            │                        │、發票人郭詠宗（票號：│
│    │              │            │                        │00000000A）本票影本1張│
│    │              │            │                        │（見他字卷第24頁）。  │
│    │              │            │                        │②單文程所有國泰世華銀│
│    │              │            │                        │行活儲帳戶存摺內頁影本│
│    │              │            │                        │（106年7月13日轉帳新臺│
│    │              │            │                        │幣350萬元）（見他字卷 │
│    │              │            │                        │第129頁）。           │
├──┼───────┼──────┼────────────┼───────────┤
│ 八 │105年12月15日 │新臺幣25萬元│借款25萬元（匯款轉帳）  │①105年12月15日新臺幣 │
│    │              │            │                        │25萬元收據1張（見他字 │
│    │              │            │                        │卷第131頁）。         │
│    │              │            │                        │②單文程所有國泰世華銀│
│    │              │            │                        │行活儲帳戶存摺內頁影本│
│    │              │            │                        │（105年12月15日網銀轉 │
│    │              │            │                        │帳新臺幣20萬元）（見他│
│    │              │            │                        │字卷第133頁）。       │
└──┴───────┴──────┴────────────┴───────────┘
【附表二】被告與單文程達成調解之內容（見審易卷第93頁），
          若有誤載，以調解筆錄為準。
┌───────────────────────────┐
│                   調  解  內  容                     │
├───────────────────────────┤
│被告願給付單文程新臺幣1千4百萬元，並以匯款方式分期匯入│
│單文程指定帳戶，給付日期分別為：                      │
│㈠、新臺幣30萬元，於民國110年12月29日前給付完畢。     │
│㈡、新臺幣20萬元，於民國111年2月28日前給付完畢。      │
│㈢、新臺幣200萬元，於民國111年10月30日前給付完畢。    │
│㈣、新臺幣500萬元，於民國112年10月30日前給付完畢。    │
│㈤、餘款新臺幣650萬元，於民國113年10月30日前給付完畢。│
│㈥、如有一期未付，尚未到期部分視為全部到期。          │
└───────────────────────────┘